臺灣士林地方法院刑事判決　　　　　　　 93年度訴字第704號
公　訴　人　臺灣士林地方法院檢察署檢察官
被　　　告　戊○○
上列被告因搶奪案件，經檢察官提起公訴（93年度偵字第5932號）
，本院判決如下：
    主  文
戊○○共同意圖為自己不法之所有，而搶奪他人之動產，累犯，
處有期徒刑拾月。
    事  實
一戊○○於民國85年間，因犯搶奪及竊盜案件，經台灣板橋地方
  法院以85年度訴字第838 號判處有期徒刑1 年確定；另因犯違
  反麻醉藥品管理條例案件，經本院以85年度易字第1242號判決
  判處有期徒刑5 月，如易科罰金以300 元折算1 日確定，經接
  續執行，於85年7 月1 日入監執行，於86年4 月23日假釋出監
  ，於87年8 月24日假釋期滿，猶不知悔改，竟於90年3 月25日
  上午8 時50分許，與姓名年籍不詳之成年黑衣男子基於意圖為
  自己不法所有之犯意聯絡，分別騎乘機車，由該名黑衣男子騎
  乘機車在前物色對象，戊○○則在後方把風掩護，嗣在臺北市
  士林區○○街22巷內，該名不詳黑衣男子見丁○○行走於路旁
  ，認有機可乘，即乘丁○○不及防備之際，由該名黑衣男子騎
  乘機車自丁○○背後駛來，並以右手搶奪丁○○所有之皮包一
  個，內有現金新臺幣（下同）11,000元、
  3210型行動電話一具（手機序號：000000000000000）， 並將
  其中之2,000 元交予戊○○。嗣於同年5 月2 日下午，為警循
  線在臺北縣三重市○○○路65巷53號前查獲戊○○，並在台北
  縣三重市○○○路6 號8 樓「名流賓館」818 室內扣到前開手
  機一具。
二案經台北市政府警察局士林分局報告台灣士林地方法院檢察署
  檢察官偵查後以90年度偵字第4917號認戊○○涉犯收受贓物罪
  嫌提起公訴，本院於92年1 月17日以91年度訴字第334 號諭知
  無罪之判決，經檢察官提起上訴，台灣高等法院於92年6 月24
  日以92年度上訴字第810 號判決駁回上訴確定（以下稱前案）
  ，經台灣高等法院檢察署令轉台灣士林地方法院檢察署檢察官
  偵查起訴。
    理  由
一訊據被告戊○○矢口否認有何搶奪犯行，辯稱：是因他一次申
  請3 、4 支門號，並將門號借給朋友，不曉得朋友為何會將門
  號插在被害人手機上。而當初在警詢中會自白，是因為社子派
  出所主管打他的頭很多下，並且說到法官面前要為一樣的陳述
  云云。
二惟查：被告戊○○於警詢中即已坦承與乙○○分別騎乘機車，
  該名黑衣男子騎乘機車在前，伊則在後把風，在台北市○○區
  ○○街22巷內搶得被害人丁○○之咖啡色手提袋，並分得現金
  2,000 元，伊並將所有之0000000000號行動電話門號插入被害
  人丁○○所有之NOKIA 牌、型號3210之手機（手機序號：
  000000000000000）內 ，於90年4 月初交予乙○○使用，並坦
  承案發現場監視攝影機所拍攝畫面中，尾隨在乙○○車後，著
  淺藍上衣、藍色牛仔褲者即為伊本人等語（見台灣士林地方法
  院檢察署90年度偵字第4917號卷第6 至8 頁）。被告戊○○雖
  以警詢中所為自白係遭員警刑求等語資為辯解，但查：
  (一)就警員所使用之刑求手段，被告戊○○於前案本院審理中，
    係供稱：因遭警察恐嚇若不承認就給伊好看，所以才承認，
    犯案當時都與乙○○在旅館內吸食安非他命云云（見本院91
    年度訴字334 號卷第73頁），復供稱：因伊有搶奪前科，警
    察認為伊涉案可能性很大，警察說如果再不承認的話，等一
    下就知道云云（見訴字第334 號卷第187 頁）。但於本院審
    理中，則改稱是因社子派出所主管將查得之通聯紀錄列印紙
    捲起敲打伊頭部云云（見本院卷第81頁）。觀諸被告戊○○
    前後就此所為陳述，並不相符，則被告戊○○所為之刑求抗
    辯，是否可採，已非無疑。
  (二)證人即本案案發現場所屬轄區之台北市士林分局社子派出所
    警員丙○○於本院審理中至庭結證，稱：當時案發後從被害
    人手機序號調取通聯紀錄，知道門號使用人為被告戊○○，
    後被告戊○○為台北縣政府警察局三重分局大同派出所查獲
    ，大同派出所通知刑事警察局之甲○○，經甲○○通知，即
    與社子派出所主管吳燦鈞和另兩名同事蘇天明、李政哲，同
    乘一台車至大同派出所。到達後先在主管室詢問被告戊○○
    有關手機之事，被告戊○○有坦承案子是伊所做，手機在乙○○那裡之情，被告戊○○到大辦公室製作警詢筆錄時，十
    分配合，且當時被告戊○○配合度很好，不可能再對被告刑
    求等語（見本院卷第77頁至第83頁，特別是第77頁至第78頁
    、第83頁）。證人即台北市政府刑事警察局負責製作被告戊○○警詢筆錄之員警甲○○前案本院及臺灣高等法院審理及
    本院審理中亦證稱：伊與台北市政府士林分局社子派出所員
    警共同承辦此案，當初係以手機序號調出通聯紀錄，查悉以
    被告戊○○之名義所申請之手機門號插在被害人丁○○之手
    機上使用，故請三重分局轄區派出所特別注意，因被告戊○○有另案遭通緝，故為轄區○○○路上臨檢查獲。後來經詢
    問被告戊○○後，被告戊○○供稱手機門號是乙○○在使用
    ，且插在被害人手機上。伊對被告戊○○製作警詢筆錄的地
    點在值班台旁，均係依被告戊○○的供述，以一問一答的方
    式所為，並且有拿監視攝影機之翻拍相片當場予被告戊○○
    指認，是根據戊○○的自白才查獲乙○○。當時被告戊○○
    還侃侃而談，也未表示被刑求，伊還向被告戊○○說伊是刑
    事警察局人員，並非一般警員等語（見訴字第33 4號卷第
    155 頁至第160 頁、上訴字第810 號卷第117 頁至第118 頁
    ，本院卷第83頁至第87頁）。
  (三)況被告戊○○除於警詢中坦承為乙○○把風外，於偵查中仍
    供承：「（檢察官問：你與乙○○在90年3 月25日早上八點
    五十分於社子街22巷62號那次怎麼回事？）那天早上七點多
    ，他約我在名流HOTEL ，摩托車是他向朋友借的，我到時機
    車已經在那裡，他把鑰匙拿給我，叫我跟他一起到台北找朋
    友，下台北橋之後我們向左轉沿著延平北路走，到了六、七
    段的某一個紅綠燈下停下來，他跟我說幫他注意後面，後來
    他在巷子裡突然搶一個人的皮包，那個人是女的，我就嚇一
    跳才回頭去看那個女的有沒有怎麼樣，才被攝影機拍到。後
    來我跟在乙○○後面一起回到名流HOTEL ，他就拿二千元給
    我。」、「（門號）是搶完之後才借他（指乙○○）的。」
    等語甚明（見偵卷第4917號卷第118 頁背面及第120 頁）。
    且被告戊○○於前案本院審理初始，固否認犯罪，並以係遭
    警察恐嚇才坦承等語置辯。但於審理中，經公訴到庭檢察官
    當庭表明因被告戊○○於審判中否認犯行，態度不佳，故將
    重行研究原起訴之收受贓物罪名以及請求從輕量刑之部分，
    就求刑部分將再具體求刑後，被告戊○○即向法院坦認確有
    收受2,000 元之情（見訴字第334 號卷第199 頁），並於
    法官勘驗案發現場社區防盜系統拍攝影像翻拍圖片時，供承
    其即係騎乘機車跟隨在黑衣騎士之後者等語（見訴字第334
    號卷第216 頁），並坦認確有收受2,000 元之情（見訴字第
    334 號卷第199 頁），復供稱：90年3 月25日上午，與乙○○一起騎乘機車經過案發現場，看到乙○○騎機車搶一名女
    性被害人之皮包，當時被害人在靠伊右手邊的馬路上，搶得
    的財物只有看到一支NOKIA3210 手機，乙○○並自皮包內取
    出2,000 元分給他等語（見訴字第334 號卷第206 頁至第
    208 頁）。雖被告戊○○所供稱係與乙○○共同搶奪之情，
    業經台灣高等法院對乙○○為無罪判決之諭知確定，而不可
    採信，然被告戊○○對其確有參與搶奪犯行乙節，則自警詢
    、偵查及前案本院審理中均坦承如一。
  (四)參以被害人丁○○於90年3 月25日早上8 時50分許，在台北
    市○○街22巷15號，遭人騎乘機車搶走手提之皮包，內有
    NOKIA3210 型行動電話、門號0000000000號一支，此據被害
    人丁○○於警詢中證稱明確（見偵字第4917號卷第22 頁 至
    第23頁）。經內政部警政署刑事警察局偵3 隊1 組警員甲○○查得被害人丁○○上開手機序號為000000000000000 號，
    再循線查悉上開手機現使用者門號為0000000000，而該門號
    所有人為被告戊○○之情，此據證人甲○○於偵查、前案審
    理及本院審理中分別證述甚詳（見訴字第334 號卷第155 頁
    至第160 頁、上訴字第810 號卷第117 頁至第118 頁、本院
    卷第83頁至第84頁），並有通聯紀錄及行動電話基本資料清
    單存卷可據（見偵字第4917號卷第34頁至第41頁）。是以查
    獲員警係已掌握具體事證始循線破獲本案，並非單純依憑被
    告戊○○一人之自白，並無為牟取被告戊○○自白而施以強
    暴、脅迫等不法手段之危險。
  (五)被告戊○○於偵查中並非全盤坦承搶奪犯行，尚且辯稱：「
    後來乙○○在巷子裡突然搶一個人的皮包，那個人是女的，
    我就嚇一跳」云云（見偵字第4917號卷第118 頁反面），前
    案偵查檢察官並據以收受贓物罪名對被告戊○○提起公訴。
    則綜合上情，被告戊○○就員警刑求之手段所為供述並不一
    致，且被告戊○○除於警詢中自白之外，於偵查及法院審理
    中均再度坦承犯行，又員警既已掌握明確之事證足以認定被
    告戊○○與本件搶奪案件有一定關連，殊無再予刑求以獲取
    被告戊○○自白之必要。再審酌被告戊○○於偵查中時，就
    對於所供述之乙○○下手搶奪一事是否知情乙節，仍有辯解
    之餘地，更足推論被告戊○○所為自白，並無遭員警刑求之
    虞。證人丙○○、甲○○所為證述，足堪採信。被告戊○○
    所為係遭員警刑求之辯解，顯不足採。
三被告戊○○於警詢偵查及前案本院審理中所為自白，就如何跟
  隨在黑衣騎士後方、黑衣騎士如何自被害人左側出手搶奪被害
  人皮包以及行搶所得包括NOKIA3210 型手機及2,000 元之情，
  核與被害人丁○○於警詢及前案本院審理中證稱：當時第一台
  機車從後面搶走伊左手所提的小包包，當時後面一台機車有轉
  過頭看我，把我擋住，怕我看到前方機車的車牌號碼（見訴字
  第334 號卷第161 頁）之情節大致相符，復與前案本院於91
  年12月4 日勘驗社區數位錄影系統所拍攝案發當時相片之結果
  ，即：該影像圖片係從案發當日8 時50分34秒到8 時50分50秒
  ，以1 張至3 張圖片表示1 秒鐘之畫面，從8 時50分34秒到8
  時50分35秒畫面中，被害人與其友人並肩而行，其等面部影像
  均不清楚，只能見被害人全身穿黑色衣褲，腰間有紅色衣物，
  其後方有二個騎乘機車之騎士，一前一後，騎在前方之騎士，
  頭戴黑色安全帽，全身著黑色衣褲，後方之騎士則穿淺藍色上
  衣，‧‧‧至8 時50分36秒，該騎在前方之黑衣騎士，已經騎
  至被害人身旁，且上半身向右傾斜，像是伸出右手在搶奪被害
  人，且好像因重心不穩，有將其左腳向左方伸直，伸出機車踏
  板，此時，後方著淺藍色上衣之騎士，在黑衣騎士後方，且距
  離按照停放在路邊之車輛計算，大概還有三台貨車之距離，約
  8 到10公尺。‧‧‧而8 時50分41秒到50秒，黑衣騎士已經消
  失在畫面左下角，而畫面顯示後方淺藍色上衣騎士，漸漸由巷
  道後方向前移動，到8 時50分50秒才到畫面左下角，車速似乎
  並不快。而於8 時50分49秒，該騎士並回頭看了被害人一下，
  此時方可看出該騎士是頭戴白色安全帽，8 時50分50秒，是能
  看見淺藍色上衣之騎士臉部正面最清楚的一張照片（見訴字第
  334 號卷第214 頁至第216 頁）等情相吻合。被告戊○○於90
  年5 月2 日警詢時，僅經警提示部分之社區數位錄影系統翻拍
  照片（見偵字第4917號卷第29頁至第31頁），並未播放全數照
  片與被告戊○○觀看，此經證人甲○○於前案本院審理中證稱
  在卷（見訴字第334 號卷第157 頁至第158 頁）。而上開照片
  僅有當日8 時44分30秒、50分35秒、36秒、37秒、39秒及40
  秒，並不包括90年3 月25日50分49秒之監視照片。惟被告戊○○於偵查中，90年10月9 日檢察官訊問時，即供稱：「我就嚇
  一跳才回頭去看那個女的有沒有怎麼樣，才被攝影機拍到。」
  等語（見偵字第4917號卷第120 頁）。前述被告戊○○之供述
  ，除與被害人丁○○及前案本院勘驗社區數位錄影系統相片所
  呈情節相符。則被告戊○○既得在前案本院審理時，見得社區
  數位錄影系統所拍攝案發經過全貌之前，於前案偵查中，檢察
  官訊問時即供稱：有回頭看被害人一眼，因此被攝影機拍到之
  細節，足認被告戊○○於案發當時確實在現場無誤，否則無從
  對此細節敘述甚詳。復審酌本件查獲經過為證人甲○○查得被
  害人丁○○上開手機序號為000000000000000 號，再循線查悉
  上開手機現使用者門號為0000000000，而該門號所有人為被告
  戊○○，已如前述。又員警依被告戊○○於警詢中所供稱：上
  開手機為乙○○取走使用，乙○○常在台北縣三重市○○○路
  「名流賓館」出入等語（見偵字第4917號卷第7 頁至第8 頁）
  ，再至台北縣三重市○○○路6 號8 樓「名流賓館」818 室，
  確實扣得被害人丁○○所有之上述手機，有臨檢紀錄表及上揭
  手機相片一紙在卷可證（見偵字第4917號卷第28頁、第33頁下
  方照片），是以被告戊○○既知悉被害人丁○○遭搶奪之手機
  流向，且依被告戊○○所供述之情，確實扣得上開手機，被告
  戊○○猶對本件搶奪案諉為不知，實不足取，益足以佐明被告
  戊○○前揭自白應為可信。
四被告戊○○於前案台灣高等法院審理中，固再以案發當時均待
  在家中等語置辯，並聲請傳喚證人何忠貞至庭證明。但查：被
  告戊○○供稱：房租是證人何忠貞付的，當時證人何忠貞天天
  有回家等語（見上訴字第810 號卷第90頁），而證人何忠貞則
  結稱：90年時有和戊○○的媽媽同居，本來住在大同北路，快
  過年的時候，戊○○的媽媽搬去文化南路，就沒有住在一起，
  文化南路的房子是戊○○媽媽租的，有時會幫忙付租金，當時
  有時候會去戊○○媽媽文化南路住處，去的時間也不一定，有
  時候晚上六、七點，有時候晚上十一、二點，戊○○是睡在客
  廳的沙發上，並未睡在房間，90年3 月24日晚上有住文化南路
  ，3 月25日早上8 點多就去工作了等語（見上訴字第810 號卷
  第91頁至第92頁）。本院審酌被告戊○○於前案偵查、法院審
  理中，均未提出不在場之證明，尚且於前案法院審理中第一次
  訊問時，辯稱：犯案當時都與乙○○在旅館裡面吸食安非他命
  云云（見訴字第334 號卷第73頁），竟遲於上訴後始行提出，
  且翻異前詞，改稱：案發當時係在文化南路之住處，其信憑性
  已然甚低；況細繹證人何忠貞所為證述，就是否有給付被告戊○○文化南路住處房租及有無天天至該處居住等情，與被告戊○○所供亦有不符；且證人何忠貞僅證稱90年3 月25日早上8
  點多去工作，並未就伊當時外出時，被告戊○○是否仍在住處
  乙節，有所陳明。是以證人何忠貞之證述，尚無從使本院形成
  對被告戊○○有利之心證。
五被告戊○○雖聲請放大社區數位錄影系統攝得相片，以辨明伊
  是否確實參與其中。然此業據證人甲○○於前案本院及台灣高
  等法院審理中分別到庭證稱：「案發後，我們有詢問局裡及民
  間單位，都沒有辦法。」（見訴字第334 號卷第160 頁）、「
  （問：卷附之照片是否能明確看出是被告二人？）沒有辦法，
  我們當初在士林地院時有作放大的效果，還是看不出來，因為
  畫面模糊」（見上訴字第810 號卷第119 頁）等語甚明，參以
  被告戊○○於前案本院審理中尚供稱：「（檢察官問：如果是
  你做的，你為何還一直要求勘驗扣案照片？）因為是邱跟我講
  說，拍到的照片並不清楚，如果洗出來，也無法確定出來。」
  等語（見訴字第334 號卷第199 頁），且被告戊○○於前案原
  審法院勘驗社區數位錄影系統攝得相片，結果仍無法辨認出照
  片中騎士之五官，亦無法比對該騎士與在庭之被告戊○○是否
  為同一人時，仍自承該照片中之人影確為伊本人無誤（見訴字
  第334 號卷第216 頁）。是以本院審酌社區數位錄影系統攝得
  相片縱使再為放大，也無從辨識相片所攝得人士之影像，又被
  告戊○○於前案本院審理中坦承即為跟隨在黑衣騎士後方之騎
  士，而被告戊○○亦知悉上開相片無法再行放大比對之情，認
  被告戊○○此項證據調查之聲請，為無必要，應予敘明。
六基上，本案被告戊○○於警詢、偵查及至前案原審中之自白，
  所述如何跟在黑衣騎士後方、黑衣騎士如何伸出右手行搶被害
  人、行搶所得財物若干等情節，核與被害人於警詢、前案本院
  審理中所指訴情節相符。且其供述之行搶經過亦與前開社區數
  位錄影所拍攝之影像過程一致，亦據本院於前案審理中勘驗無
  訛。另據被告戊○○於警訊中即已供承當日行搶前於重陽橋下
  已有替前述伊原指為乙○○之黑衣騎士把風偷竊車輛等語（見
  偵字4917號卷第6 頁），於偵查中亦陳稱：黑衣騎士跟我說幫
  他注意後面等語（見偵字第4917號卷第118 頁反面），且其自
  始至終均自承有收受行搶之黑衣騎士2,000 元現金之事實，而
  前述案發現場所拍攝之影像，經勘驗亦發現，在後方之著淺藍
  色上衣騎士，即被告戊○○自承係其自己本人，僅距離黑衣騎
  士三台貨車約八至十公尺處，有前述勘驗筆錄可稽。凡此均足
  見被告戊○○於本案非單純不知情跟隨在後，應係與前方行搶
  之黑衣騎士有共同之犯意聯絡，及在其後把風掩護之行為分擔
  ，是本件搶奪犯行，要係被告戊○○與該不詳姓名年籍之黑衣
  騎士所共為，事後並朋分行搶所得，至為明確。
七核被告戊○○所為，係犯刑法第325 條第1 項之搶奪罪。被告
  戊○○與前方行搶之不詳姓名年籍之成年黑衣騎士，有犯意聯
  絡及行為分擔，為共同正犯。被告戊○○有如事實欄所載之論
  罪科刑紀錄，有台灣高等法院被告全國前案紀錄表在卷可按，
  其於有期徒刑執行完畢五年內，再犯本件最重本刑為有期徒刑
  以上之罪，為累犯，應依刑法第47條規定加重其刑。爰審酌被
  告戊○○已有搶奪前科，素行非佳，且正值青壯之年，不思依
  憑己力維持生計，竟以機車搶奪之方式謀取財富，對被害人造
  成心理危害甚大，且犯罪後未能坦承犯行，於前案審理中猶數
  度翻異供述，顯無悔意，暨僅分得2,000 元等一切情狀，量處
  如主文所示之刑。
據上論斷，應依刑事訴訟法第299 條第1 項前段，刑法第28條、
第325 條第1 項、第47條，判決如主文。
本案經檢察官謝榮林到庭執行職務
中　　華　　民　　國　　94　　年　　3 　　月　　31　　日
                  刑事第四庭審判長法  官  林秀鳳
                                  法  官  高雅敏
                                  法  官  許碧惠
以上正本證明與原本無異。
如不服本判決，應於判決送達後10日內，向本院提出上訴狀。
                                  書記官  陳美英
中　　華　　民　　國　　94　　年　　4 　　月　　6 　　日
附錄本判決論罪科刑依據之法條：
中華民國刑法第325條第1項：
意圖為自己或第3 人不法之所有，而搶奪他人之動產者，處六月
以上五年以下有期徒刑。
